臺灣彰化地方法院彰化簡易庭民事簡易判決
110年度彰簡字第552號
原      告  許王閃  
            許士隆  
            許士禮  
            許麗環  
            許淑琴  
共      同
訴訟代理人  楊錫楨律師
共      同
複 代理 人  洪任鋒律師
被      告  劉嘉倫  
            金峰盛企業有限公司

上  一  人
法定代理人  傅守仁  
訴訟代理人  詹淑玲  
上列當事人間損害賠償事件，原告提起刑事附帶民事訴訟，經本
院刑事庭109年度交附民字第110號裁定移送，本院於民國111年1
月19日言詞辯論終結，判決如下：
    主      文
被告應連帶給付原告許王閃新臺幣96,636元，及自民國109年11
月4日起至清償日止按年息5％計算之利息。
原告其餘之訴駁回。
本判決第1項得假執行；但被告如以新臺幣96,636元為原告許王
閃預供擔保，得免為假執行。
    事實及理由
原告聲明：被告應連帶給付原告許王閃（下稱原告甲）新臺幣
  （下同）3,155,822元，連帶給付原告許士隆、許士禮、許麗
  環、許淑琴（下依序稱原告乙、丙、丁、戊）各150萬元，及
  均自起訴狀繕本送達翌日起至清償日止，按年息5％計算之利息
  。陳述：
  ㈠被告劉嘉倫（下稱被告甲）為被告金峰盛企業有限公司（下
    稱被告乙）之受僱人，於民國109年4月15日駕駛車牌號碼00
    0-0000號汽車執行職務，沿彰化縣福興鄉沿海路3段由南往
    北方向行駛，途經該路段100號附近，其應注意汽車行駛時
    ，應注意車前狀況，並隨時採取必要之安全措施，而當時並
    無不能注意之情事，竟超速且疏未注意前方原告甲之配偶即
    原告乙、丙、丁、戊之父許再添（下稱被害人）所騎乘腳踏
    自行車之動向，因而發生碰撞，被害人受有顱顏創傷併骨折
    、胸廓粉碎性骨折併氣血胸等嚴重創害，經送醫急救後於同
    日死亡，被害人與被告甲肇事因素各半。
  ㈡被害人於28年8月15日出生，原告甲於29年11月20日出生。原
    告甲未曾就學，擔任家庭主婦，無固定所得；原告乙專科畢
    業，任職私人企業，每月收入約3萬元至4萬元；原告丙博士
    畢業，任職高中教師，每月收入約7萬元；原告丁、戊均國
    中畢業，擔任家庭主婦，無固定所得。被告甲即被告乙之受
    僱人因執行職務過失不法侵害被害人之生命權，原告甲為此
    支出殯葬費706,915元，並喪失法定扶養費448,907元，且精
    神痛苦不堪，受有非財產上損害200萬元，而原告乙、丙、
    丁、戊亦精神痛苦不堪，受有非財產上損害各150萬元，扣
    除原告每人已受領之強制汽車責任保險給付（下稱強制險給
    付）各40萬元後，應由被告連帶負損害賠償責任。
  ㈢為此依侵權行為法律關係，請求判決如聲明所示。
被告聲明：㈠原告之訴駁回；㈡如受不利判決，願供擔保請准宣
  告免假執行。陳述：
  ㈠被害人為肇事主因，被告甲為肇事次因。
  ㈡原告甲喪失法定扶養費金額請求依法裁判。
  ㈢被告甲高職畢業，受僱於被告乙擔任貨車司機，每月所得約3
    萬餘元。
民法第184條第1項前段規定「因故意或過失，不法侵害他人之
  權利者，負損害賠償責任」，第188條第1項前段規定「受僱人
  因執行職務，不法侵害他人之權利者，由僱用人與行為人連帶
  負損害賠償責任」，第217條第1項規定「損害之發生或擴大，
  被害人與有過失者，法院得減輕賠償金額，或免除之」；道路
  交通安全規則第93條第1項前段規定「行車速度，依速限標誌
  或標線之規定」，第94條第3項規定「汽車行駛時，駕駛人應
  注意車前狀況及兩車並行之間隔，並隨時採取必要之安全措施
  ，不得在道路上蛇行，或以其他危險方式駕車」，第124條第3
  項第1款前段、第4項規定「慢車行駛之車道，應依標誌或標線
  之規定行駛；無標誌或標線者，應依下列規定行駛：一、應在
  劃設之慢車道上靠右順序行駛，在未劃設慢車道之道路，應靠
  右側路邊行駛」、「慢車在同一車道行駛時，後車與前車之間
  應保持隨時可以煞停之距離；變換車道時，應讓直行車先行，
  並應注意安全之距離」。經查：
  ㈠原告主張之侵權行為事實，業據其提出戶籍謄本、被告乙公
    司基本資料為證，並經本院調取刑事庭109年度交訴字第114
    號案件卷宗提示辯論，除肇事因素比例外，為被告不爭執，
    堪信為真。
  ㈡依前開卷宗所附道路交通事故現場圖、調查報告表、照片、
    調查筆錄，被害人駕駛腳踏自行車，未靠右側路邊行駛，且
    往左變換車道時，未讓內側車道直行車先行，並注意安全距
    離，而肇事當時為日間，天氣晴朗，無障礙物，視距良好，
    被告甲無不能注意之情事，其早已發現被害人行駛於前方，
    竟以時速約55公里之速度超速行駛，未注意車前狀況，並隨
    時採取必要之安全措施，因而發生車禍，是被害人違反道路
    交通安全規則第124條第3項第1款前段、第4項規定，為肇事
    主因，被告甲違反同規則第93條第1項前段、第94條第3項規
    定，為肇事次因。原告主張被害人與被告甲肇事因素各半，
    尚非可採；被告辯稱被害人為肇事主因，被告甲為肇事次因
    ，自屬可取。本件車禍於刑事案件審理中囑託交通部公路總
    局臺中區監理所彰化縣區車輛行車事故鑑定委員會鑑定及交
    通部公路總局車輛行車事故鑑定覆議會覆議，結論亦同，有
    刑事卷宗所附鑑定意見書及覆議意見書可參，本院認定被害
    人與被告甲肇事因素比例分別為10分之7、10分之3，應適用
    民法第217條第1項過失相抵。是原告主張被告甲即被告乙之
    受僱人因執行職務過失不法侵害被害人之生命權，請求被告
    連帶對原告負損害賠償責任，於過失相抵後，應屬有據。
民法第192條第1項規定「不法侵害他人致死者，對於支出醫療
  及增加生活上需要之費用或殯葬費之人，亦應負損害賠償責任
  」。經查：原告甲主張其支出殯葬費706,915元之事實，業據
  其提出殯葬費收據為證，且為被告不爭執，堪信為真。原告請
  求被告連帶賠償706,915元，應屬有據。
民法第192條第2項規定「被害人對於第三人負有法定扶養義務
  者，加害人對於該第三人亦應負損害賠償責任」，第1114條第
  1款規定「左列親屬，互負扶養之義務：一、直系血親相互間
  」，第1115條第1項第1款、第3項規定「負扶養義務者有數人
  時，應依左列順序定其履行義務之人：一、直系血親卑親屬」
  、「負扶養義務者有數人而其親等同一時，應各依其經濟能力
  ，分擔義務」，第1116條之1規定「夫妻互負扶養之義務，其
  負扶養義務之順序與直系血親卑親屬同，其受扶養權利之順序
  與直系血親尊親屬同」，第1117條規定「受扶養權利者，以不
  能維持生活而無謀生能力者為限。前項無謀生能力之限制，於
  直系血親尊親屬，不適用之」；勞動基準法第54條第1項第1款
  規定「勞工非有下列情形之一，雇主不得強制其退休：一、年
  滿六十五歲者」。雇主得強制勞工退休之年齡為65歲，則參酌
  一般社會常情，應可認為65歲後已喪失一般性之工作能力，除
  有特別情事外，既無收入來源，可認為有不能維持生活情形而
  有請求扶養費之必要。經查：
  ㈠依前開戶籍謄本，被害人為原告甲之配偶，亦為原告乙、丙
    、丁、戊之父，被害人於28年8月15日出生、109年4月15日
    死亡，原告甲於29年11月20日出生，為兩造不爭執。是被害
    人與原告乙、丙、丁、戊合計5人，對原告甲均負有扶養義
    務。其次，原告甲於被害人死亡時，已逾65歲強制退休年齡
    ，被告對於原告甲不能維持生活而無謀生能力，亦不爭執。
    則原告甲請求被告連帶賠償法定扶養費之損害，應屬有據。
  ㈡依被害人出生、死亡日期及原告甲出生日期，被害人死亡時
    年滿80歲，原告甲年滿79歲，依108年全國簡易生命表，被
    害人平均餘命9.84年，原告甲平均餘命10.45年，為兩造不
    爭執，是被害人於其平均餘命期間尚能扶養原告甲，則原告
    甲請求被告連帶賠償9.84年之法定扶養費損害，應屬有據。
    其次，依行政院主計總處家庭收支調查報告，108年度各縣
    市每人每月總平均消費支出22,881元，為兩造不爭執，堪信
    每人每月依該金額消費，始足維持基本生活，原告甲主張以
    該金額計算所需扶養費之基礎，尚屬可採。原告甲請求之扶
    養費，以該金額乘以餘命即扶養期間，依附表所示霍夫曼計
    算法扣除中間預付之法定利息（第1年不扣除），並由被害
    人與原告乙、丙、丁、戊合計5人平均負擔，其於可受扶養
    期間所需扶養費為448,537元。則原告甲請求被告連帶賠償4
    48,537元，應屬有據；逾此部分，尚屬無憑。
民法第194條規定「不法侵害他人致死者，被害人之父、母、子
  、女及配偶，雖非財產上之損害，亦得請求賠償相當之金額」
  。經查：被害人為原告至親，因被告甲之過失發生車禍死亡，
  是原告主張均受有非財產上損害即精神上痛苦，堪信為真。其
  次，原告甲未曾就學，擔任家庭主婦，無固定所得，原告乙專
  科畢業，任職私人企業，每月收入約3萬元至4萬元，原告丙博
  士畢業，任職高中教師，每月收入約7萬元，原告丁、戊均國
  中畢業，擔任家庭主婦，無固定所得，被告甲高職畢業，受僱
  於被告乙擔任貨車司機，每月所得約3萬餘元；依107至109年
  度稅務電子閘門財產所得調件明細表所載財產所得合計金額，
  原告甲依序約為28萬元、28萬元、28萬元，原告乙依序約為1,
  237萬元、1,237萬元、1,234萬元，原告丙依序約為1,425萬元
  、1,421萬元、1,456萬元，原告丁依序為10,596元及汽車1輛
  、2,474元及汽車1輛、0元及汽車1輛，原告戊依序約為14萬元
  、13萬元、18萬元，被告甲依序約為121萬元、127萬元、133
  萬元，為兩造不爭執。本院斟酌被告係於交通事故中因過失侵
  害被害人之生命權，非故意為之，及原告與被告甲前開學歷、
  職業、經濟概況，認原告每人所受非財產上之損害為50萬元。
  則原告請求被告連帶賠償各50萬元，應屬有據；逾此部分，尚
  屬無憑。
強制汽車責任保險法第32條規定「保險人依本法規定所為之保險給付，視為被保險人損害賠償金額之一部分；被保險人受賠償請求時，得扣除之」；民法第203條規定「應付利息之債務，其利率未經約定，亦無法律可據者，週年利率為百分之五」，第229條第2項規定「給付無確定期限者，債務人於債權人得請求給付時，經其催告而未為給付，自受催告時起，負遲延責任。其經債權人起訴而送達訴狀，或依督促程序送達支付命令，或為其他相類之行為者，與催告有同一之效力」，第233條第1項前段規定「遲延之債務，以支付金錢為標的者，債權人得請求依法定利率計算之遲延利息」。經查：依上所述，原告甲所受損害合計1,655,452元（計算式：706,915+448,537+500,000＝1,655,452），原告乙、丙、丁、戊所受損害分別為50萬元，各按被害人與被告甲肇事因素比例過失相抵，原告甲為496,636元（計算式：1,655,452*3/10≒496,636，元以下四捨五入），原告乙、丙、丁、戊分別為15萬元（計算式：500,000*3/10＝150,000）。其次，原告每人已受領強制險給付40萬元，為兩造不爭執，則依強制汽車責任保險法第32條規定，該項給付視為原告損害賠償金額之一部分，被告受賠償請求時，得扣除之，是原告甲所餘損害金額為96,636元（計算式：496,636-400,000＝96,636），原告乙、丙、丁、戊則無所餘損害。再者，原告起訴狀繕本係於109年11月3日分別送達被告，有送達證書可稽，則原告甲依侵權行為法律關係，請求被告連帶給付96,636元，及自起訴狀繕本送達翌日即109年11月4日起至清償日止，按年息5％計算之法定遲延利息，為有理由，應予准許；逾此部分，為無理由，應予駁回。原告乙、丙、丁、戊依侵權行為法律關係，請求被告連帶給付，為無理由，應予駁回。
本件係適用簡易程序所為被告敗訴之判決，就原告勝訴部分，
  應依職權宣告假執行，並酌定相當擔保金額，准被告預供擔保
  免為假執行。
本件原告係提起刑事附帶民事訴訟，經本院刑事庭裁定移送，
  依刑事訴訟法第504條第2項規定免納裁判費，且未支出其他訴
  訟費用，毋庸為訴訟費用負擔之諭知。
本件判決事證已臻明確，兩造其餘主張及舉證，核與判決結果
  無影響，不另論述。
中　　華　　民　　國　　111 　年　　3 　　月　　2 　　日
                  彰化簡易庭  法    官  廖政勝
以上正本係照原本作成。
如不服本判決，應於判決送達後20日內，向本院提出上訴狀，並
按應送達於他造之人數提出繕本或影本，及繳納第二審裁判費。
中　　華　　民　　國　　111 　年　　3 　　月　　2 　　日
                              書 記 官  梁高賓
附表：
依霍夫曼式計算法扣除中間利息（首期給付不扣除中間利息）核
計其金額為新臺幣448,537元【計算方式為：(274,572×7.000000
00+(274,572×0.84)×(8.00000000-0.00000000))÷5=448,537.000
0000000。其中7.00000000為年別單利5%第9年霍夫曼累計係數，
8.00000000為年別單利5%第10年霍夫曼累計係數，0.84為未滿一
年部分折算年數之比例(9.84[去整數得0.84])。採四捨五入，元
以下進位】。